---
title: "fieldClim: weitere Use-Case-Workflows"
author: "Chris Reudenbach"
output: rmarkdown::html_vignette
vignette: >
  %\VignetteIndexEntry{fieldClim: weitere Use-Case-Workflows}
  %\VignetteEngine{knitr::rmarkdown}
  %\VignetteEncoding{UTF-8}
---

```{r setup, include=FALSE}
knitr::opts_chunk$set(
  collapse = TRUE,
  comment = "#>",
  warning = FALSE,
  message = FALSE
)
```

# Ziel dieser Vignette

Diese Vignette ergänzt die Energiebilanz-Vignette. Dort steht der vollständige Caldern-Workflow mit \(Q^{*}\), \(B\), \(L\) und \(V\) im Zentrum. Diese Seite ordnet die weiteren Paketmöglichkeiten als eigenständige Use Cases.

Im vorhandenen Material liegen die Beispiele nicht in einem separaten `examples/`-Ordner. Sie stecken vor allem in den bestehenden Vignetten, Hilfeseiten, Tests und Update-Notizen. Daraus ergeben sich mehrere Arbeitswege:

| Use Case | Frage | Paketbereich |
|---|---|---|
| 0 | Wie arbeitet das Paket grundsätzlich? | `weather_station`, Default-Methoden, S3-Methoden |
| 1 | Wie werden Strahlungsreihen geprüft und reparaturfähig gemacht? | `rad_*`, Messspalten, Zeitreihenprüfung |
| 2 | Wie kann Strahlung modelliert werden, wenn Messwerte fehlen oder geprüft werden sollen? | `sol_*`, `trans_*`, `terr_*`, `rad_*` |
| 3 | Wie werden Bodenparameter und Bodenwärmestrom geprüft? | `soil_*` |
| 4 | Welche Hilfsgrößen werden für Feuchte, Druck und Temperatur gebraucht? | `hum_*`, `pres_*`, `temp_*` |
| 5 | Wie werden Turbulenz- und Stabilitätsgrößen diagnostisch genutzt? | `turb_*`, `bound_*` |
| 6 | Wie wird ein `weather_station`-Objekt kontrolliert, geplottet und exportiert? | `build_weather_station()`, `plot_weather_station()`, `as.data.frame()` |

Diese Vignette ist bewusst eine Paketlandkarte. Sie ersetzt keine vollständige physikalische Ableitung. Sie zeigt, welche Paketfunktionen zu welchen Arbeitsproblemen passen.

# Gemeinsamer Daten- und Objektaufbau

Alle Use Cases verwenden denselben kleinen Lehrdatensatz. Der Datensatz liegt im installierten Paket unter `inst/extdata/`.

```{r load-data}
# fieldClim laden.
library(fieldClim)

# Pfad zur mitgelieferten Lehrdatei.
caldern_file <- system.file(
  "extdata",
  "caldern_wiese_2017-06-30.csv",
  package = "fieldClim"
)

# CSV-Datei einlesen.
# "NULL", "NA" und leere Einträge werden als fehlende Werte behandelt.
caldern <- read.csv(
  caldern_file,
  na.strings = c("NULL", "NA", "")
)

# Zeitstempel explizit als lokale Stationszeit interpretieren.
caldern$datetime <- as.POSIXct(
  caldern$datetime,
  format = "%Y-%m-%d %H:%M:%S",
  tz = "Europe/Berlin"
)

# Grundkontrollen.
nrow(caldern)
range(caldern$datetime)
summary(diff(caldern$datetime))
names(caldern)
```

```{r build-weather-station}
# Ein weather_station-Objekt bündelt Messgrößen, Standort und Modellannahmen.
# Dieses Objekt kann an viele Paketfunktionen übergeben werden.
ws <- build_weather_station(
  datetime = caldern$datetime,
  lon = 8.6832,
  lat = 50.8405,
  elev = 261,

  temp = caldern$Ta_2m,
  rh = caldern$Huma_2m,

  t1 = caldern$Ta_2m,
  t2 = caldern$Ta_10m,
  hum1 = caldern$Huma_2m,
  hum2 = caldern$Huma_10m,

  v1 = caldern$Windspeed_2m,
  v2 = caldern$Windspeed_10m,
  z1 = 2,
  z2 = 10,

  slope = 0,
  exposition = 0,
  valley = FALSE,

  surface_type = "field",
  surface_temp = caldern$Ts,

  texture = "peat",
  moisture = caldern$water_vol_soil,

  rad_bal = caldern$rad_net,
  soil_flux = caldern$heatflux_soil,

  soil_temp1 = caldern$Ts,
  soil_temp2 = caldern$Ta_2m,
  soil_depth1 = 0.25,
  soil_depth2 = 0,

  obs_height = 2
)

class(ws)
names(ws)
```

**Interpretation.** Das `weather_station`-Objekt ist der zentrale Arbeitscontainer des Pakets. Viele Funktionen haben zwei Nutzungsformen: eine Default-Methode mit einzelnen Argumenten und eine Methode für `weather_station`. Der Objektweg ist sinnvoll, sobald mehrere Funktionen dieselben Messgrößen, Standortdaten und Oberflächenannahmen brauchen.

# Use Case 0: Default-Methode oder weather_station-Methode?

Fast jede zentrale Funktion kann direkt mit Einzelargumenten oder mit einem `weather_station`-Objekt genutzt werden.

```{r default-vs-object}
# Default-Methode: alle benötigten Argumente werden einzeln angegeben.
pres_p(elev = 261, temp = 20)

# Objektmethode: die Funktion liest benötigte Größen aus dem weather_station-Objekt.
pres_p(ws)
```

**Interpretation.** Die Default-Methode ist gut für Einzeltests und Formelnachvollzug. Die `weather_station`-Methode ist besser für Workflows, weil sie dieselbe Datenstruktur durch mehrere Berechnungsschritte trägt.

# Use Case 1: Strahlungsreihen prüfen und reparaturfähig machen

Strahlungsreihen sind oft der wichtigste Eingang für Energiebilanzrechnungen. Bevor \(Q^{*}\) als Netto-Strahlung verwendet wird, müssen die Komponenten geprüft werden.

Die kurzwellige Bilanz lautet:

$$
K^{*} = K_{\downarrow} - K_{\uparrow}
$$

mit:

- \(K^{*}\): kurzwellige Bilanz [W/m²]
- \(K_{\downarrow}\): einfallende kurzwellige Strahlung [W/m²]
- \(K_{\uparrow}\): reflektierte kurzwellige Strahlung [W/m²]

Die langwellige Bilanz wird hier in derselben Richtung geschrieben:

$$
L^{*} = L_{\downarrow} - L_{\uparrow}
$$

mit:

- \(L^{*}\): langwellige Bilanz [W/m²]
- \(L_{\downarrow}\): langwellige Gegenstrahlung [W/m²]
- \(L_{\uparrow}\): langwellige Ausstrahlung der Oberfläche [W/m²]

Die Netto-Strahlung ergibt sich theoretisch als:

$$
Q^{*} = K^{*} + L^{*}
$$

mit:

- \(Q^{*}\): Netto-Strahlung bzw. Strahlungsbilanz [W/m²]

## 1.1 Komponenten berechnen und mit gespeicherten Nettospalten vergleichen

```{r radiation-components}
# Kurzwellige Komponenten aus Messspalten.
caldern$K_down <- caldern$rad_sw_in
caldern$K_up <- caldern$rad_sw_out
caldern$K_star_from_components <- caldern$K_down - caldern$K_up

# Langwellige Komponenten aus Messspalten.
caldern$L_down <- caldern$LDnCo
caldern$L_up <- caldern$LUpCo
caldern$L_star_down_minus_up <- caldern$L_down - caldern$L_up
caldern$L_star_up_minus_down <- caldern$L_up - caldern$L_down

# Kontrolle gegen vorhandene Nettospalten.
shortwave_check <- summary(caldern$K_star_from_components - caldern$RsNet)
longwave_check_down_up <- summary(caldern$L_star_down_minus_up - caldern$RlNet)
longwave_check_up_down <- summary(caldern$L_star_up_minus_down - caldern$RlNet)

shortwave_check
longwave_check_down_up
longwave_check_up_down
```

**Interpretation.** Dieser Schritt prüft, welche Spaltendefinition konsistent ist. Wenn `rad_sw_in - rad_sw_out` gut zu `RsNet` passt, ist die kurzwellige Bilanz klar. Bei der langwelligen Bilanz muss die Vorzeichenrichtung geprüft werden. Je nachdem, ob `LDnCo - LUpCo` oder `LUpCo - LDnCo` besser zu `RlNet` passt, liegt eine andere Konvention vor.

## 1.2 Netto-Strahlung aus Nettospalten und Einzelkomponenten prüfen

```{r radiation-net-check}
# Variante A: Netto-Strahlung aus gespeicherten Netto-Spalten.
caldern$Q_star_from_net_columns <- caldern$RsNet + caldern$RlNet

# Variante B: Netto-Strahlung aus Einzelkomponenten.
caldern$Q_star_from_components <- caldern$K_star_from_components +
  caldern$L_star_down_minus_up

# Vorhandene Netto-Strahlung.
caldern$Q_star_measured <- caldern$rad_net

# Differenzen prüfen.
summary(caldern$Q_star_from_net_columns - caldern$Q_star_measured)
summary(caldern$Q_star_from_components - caldern$Q_star_measured)
```

```{r radiation-diagnostic-plots, fig.width=8, fig.height=6}
op <- par(mfrow = c(2, 1), mar = c(3.5, 4, 2, 1))

plot(
  caldern$datetime,
  caldern$Q_star_measured,
  type = "l",
  col = "#000000",
  lwd = 2,
  xlab = "Zeit",
  ylab = "W/m²",
  main = "Q*: vorhandene Netto-Strahlung"
)

lines(caldern$datetime, caldern$Q_star_from_net_columns, col = "#0072B2", lwd = 2)

legend(
  "bottomleft",
  legend = c("rad_net", "RsNet + RlNet"),
  col = c("#000000", "#0072B2"),
  lty = 1,
  lwd = 2,
  bty = "n"
)

plot(
  caldern$Q_star_measured,
  caldern$Q_star_from_components,
  pch = 16,
  col = rgb(0, 0, 0, 0.35),
  xlab = "rad_net [W/m²]",
  ylab = "K* + L* aus Einzelkomponenten [W/m²]",
  main = "Kompatibilitätsprüfung der Strahlungsspalten"
)

abline(0, 1, lty = 2, col = "grey40")

par(op)
```

**Interpretation.** Dieser Use Case ist ein Datenvalidierungsworkflow. Die Paketfunktionen können nur dann sinnvoll arbeiten, wenn klar ist, welche Strahlungsgröße als Arbeitsgröße verwendet wird. Wenn `rad_net`, `RsNet + RlNet` und `K* + L*` auseinanderlaufen, wird nicht automatisch eine neue Netto-Strahlung gebaut. Dann wird zuerst dokumentiert, welche Spalte welche Bilanzebene repräsentiert.

## 1.3 Strahlungsreihe für weitere Rechnungen festlegen

```{r radiation-working-series}
# Arbeitsentscheidung:
# Für Energiebilanz-Workflows wird die vorhandene Spalte rad_net verwendet.
# Die anderen Varianten bleiben Diagnosegrößen.
caldern$Q_star <- caldern$Q_star_measured

# Kennzahlen der Differenzen dokumentieren.
radiation_decision <- data.frame(
  Vergleich = c(
    "RsNet + RlNet gegen rad_net",
    "K* + L* gegen rad_net"
  ),
  Mittlere_Abweichung = c(
    mean(caldern$Q_star_from_net_columns - caldern$Q_star_measured, na.rm = TRUE),
    mean(caldern$Q_star_from_components - caldern$Q_star_measured, na.rm = TRUE)
  ),
  Max_abs_Abweichung = c(
    max(abs(caldern$Q_star_from_net_columns - caldern$Q_star_measured), na.rm = TRUE),
    max(abs(caldern$Q_star_from_components - caldern$Q_star_measured), na.rm = TRUE)
  )
)

radiation_decision[, -1] <- round(radiation_decision[, -1], 1)
radiation_decision
```

**Interpretation.** Das ist der eigentliche „Fix“: nicht Werte still überschreiben, sondern eine Arbeitsreihe festlegen und die Alternativen als Diagnosegrößen behalten. Wenn später Wärmeflüsse berechnet werden, ist transparent, welche Version von \(Q^{*}\) verwendet wurde.

## 1.4 Zeitversatz prüfen

Ein Zeitversatz von einem 5-Minuten-Schritt kann bei Strahlung große Abweichungen erzeugen.

```{r radiation-lag-check}
# Mittlere absolute Abweichung ohne Versatz.
diff_0 <- mean(abs(
  caldern$Q_star_from_components - caldern$Q_star_measured
), na.rm = TRUE)

# Komponentensumme einen Schritt später gegen rad_net vergleichen.
diff_plus <- mean(abs(
  caldern$Q_star_from_components[-1] -
    caldern$Q_star_measured[-length(caldern$Q_star_measured)]
), na.rm = TRUE)

# Komponentensumme einen Schritt früher gegen rad_net vergleichen.
diff_minus <- mean(abs(
  caldern$Q_star_from_components[-length(caldern$Q_star_from_components)] -
    caldern$Q_star_measured[-1]
), na.rm = TRUE)

lag_check <- data.frame(
  Vergleich = c(
    "ohne Versatz",
    "Komponenten +1 Schritt",
    "Komponenten -1 Schritt"
  ),
  mittlere_absolute_Abweichung = c(diff_0, diff_plus, diff_minus)
)

lag_check$mittlere_absolute_Abweichung <- round(
  lag_check$mittlere_absolute_Abweichung,
  1
)

lag_check
```

**Interpretation.** Wird ein versetzter Vergleich deutlich besser, liegt wahrscheinlich ein Zeitstempel- oder Aggregationsproblem vor. Wird er nicht besser, spricht das eher für unterschiedliche Spaltendefinitionen, Korrekturstufen oder Vorzeichenkonventionen.

# Use Case 2: Strahlung modellieren statt nur messen

Die Strahlungsfunktionen können Messwerte plausibilisieren oder fehlende Strahlungskomponenten modellieren. Der Paketworkflow folgt dabei einer Kette:

| Teilproblem | Funktionsfamilie | Rolle |
|---|---|---|
| Sonnenstand | `sol_*` | Tageswinkel, Sonnenhöhe, Azimut |
| Atmosphärische Dämpfung | `trans_*` | Luftmasse, Gas-, Ozon-, Rayleigh-, Wasserdampf- und Aerosoltransmission |
| Gelände | `terr_*` | Gelände- und Sichtgeometrie |
| Strahlung | `rad_*` | kurzwellige, diffuse, langwellige und Netto-Strahlung |

```{r solar-radiation-scalars}
# Beispielzeitpunkt für einen Einzeltest.
example_time <- as.POSIXct("2017-06-30 12:00:00", tz = "Europe/Berlin")

# Standort und Annahmen.
lon <- 8.6832
lat <- 50.8405
elev <- 261
temp <- 20
rh <- 60
slope <- 0
exposition <- 0
valley <- FALSE
surface_type <- "field"
surface_temp <- 20

# Solare und topographische Teilgrößen.
sol_elevation(example_time, lon, lat)
sol_azimuth(example_time, lon, lat)
terr_sky_view(slope, valley)

# Modellierte kurzwellige und langwellige Strahlung.
rad_sw_in(example_time, lon, lat, elev, temp, slope, exposition)
rad_sw_bal(example_time, lon, lat, elev, temp, slope, exposition, valley, surface_type)
rad_lw_bal(temp, rh, slope, valley, surface_type, surface_temp)

# Modellierte Netto-Strahlung.
rad_bal(
  example_time, lon, lat, elev, temp, rh,
  slope, exposition, valley, surface_type, surface_temp
)
```

**Interpretation.** Dieser Workflow ist relevant, wenn Strahlung nicht vollständig gemessen wird oder wenn Gelände- und Atmosphäreneffekte variiert werden sollen. Für eine Messstation ist er außerdem eine Plausibilitätskontrolle: modellierte Werte müssen nicht exakt mit Messwerten übereinstimmen, sollten aber Größenordnung und Tagesgang plausibel abbilden.

## 2.1 Gemessene und modellierte Strahlung als Tagesgang vergleichen

```{r modeled-radiation-day}
# Modellierte kurzwellige Einstrahlung für den ganzen Lehrtag.
# Die Funktion wird vektorisiert auf die Zeitachse angewendet.
caldern$K_down_model <- rad_sw_in(
  caldern$datetime,
  lon, lat, elev, caldern$Ta_2m,
  slope, exposition
)

# Modellierte kurzwellige Bilanz.
caldern$K_star_model <- rad_sw_bal(
  caldern$datetime,
  lon, lat, elev, caldern$Ta_2m,
  slope, exposition, valley, surface_type
)

# Modellierte langwellige Bilanz.
caldern$L_star_model <- rad_lw_bal(
  caldern$Ta_2m,
  caldern$Huma_2m,
  slope,
  valley,
  surface_type,
  caldern$Ts
)

# Modellierte Netto-Strahlung.
caldern$Q_star_model <- rad_bal(
  caldern$datetime,
  lon, lat, elev, caldern$Ta_2m, caldern$Huma_2m,
  slope, exposition, valley, surface_type, caldern$Ts
)
```

```{r modeled-radiation-plot, fig.width=8, fig.height=7}
op <- par(mfrow = c(3, 1), mar = c(3.5, 4, 2, 1))

plot(
  caldern$datetime,
  caldern$K_down,
  type = "l",
  col = "#000000",
  lwd = 2,
  xlab = "Zeit",
  ylab = "W/m²",
  main = "Kurzwellige Einstrahlung: Messung und Modell"
)
lines(caldern$datetime, caldern$K_down_model, col = "#D55E00", lwd = 2)
legend(
  "topright",
  legend = c("gemessen", "modelliert"),
  col = c("#000000", "#D55E00"),
  lty = 1,
  lwd = 2,
  bty = "n"
)

plot(
  caldern$datetime,
  caldern$Q_star,
  type = "l",
  col = "#000000",
  lwd = 2,
  xlab = "Zeit",
  ylab = "W/m²",
  main = "Netto-Strahlung: Arbeitsreihe und Modell"
)
lines(caldern$datetime, caldern$Q_star_model, col = "#0072B2", lwd = 2)

plot(
  caldern$Q_star,
  caldern$Q_star_model,
  pch = 16,
  col = rgb(0, 0, 0, 0.35),
  xlab = "Q* Arbeitsreihe [W/m²]",
  ylab = "Q* modelliert [W/m²]",
  main = "Strahlungsmodell als Plausibilitätscheck"
)
abline(0, 1, lty = 2, col = "grey40")

par(op)
```

**Interpretation.** Modellierte Strahlung ersetzt die Messung nicht automatisch. Sie hilft zu erkennen, ob Messreihen zeitlich plausibel sind und ob Gelände-, Oberflächen- oder Transmissionsannahmen realistische Größenordnungen liefern.

# Use Case 3: Bodenparameter und Bodenwärmestrom

Der Bodenwärmestrom kann gemessen oder aus Temperaturgradient, Tiefe, Feuchte und Bodenart geschätzt werden. Der Paketworkflow lautet:

$$
B = -\lambda_s \frac{T_1 - T_2}{z_1 - z_2}
$$

mit:

- \(B\): Bodenwärmestrom [W/m²]
- \(\lambda_s\): Wärmeleitfähigkeit des Bodens [W/(m K)]
- \(T_1\): Bodentemperatur in Tiefe \(z_1\) [°C oder K]
- \(T_2\): Temperatur an zweiter Tiefe bzw. Oberfläche \(z_2\) [°C oder K]
- \(z_1\): Tiefe des ersten Sensors [m]
- \(z_2\): Tiefe der zweiten Referenz [m]

```{r soil-workflow}
# Wärmeleitfähigkeit für die gewählte Bodenart und Feuchte.
soil_thermal_cond(texture = "peat", moisture = mean(caldern$water_vol_soil, na.rm = TRUE))

# Bodenwärmestrom aus dem weather_station-Objekt.
caldern$B_model <- soil_heat_flux(ws)

# Gemessene Arbeitsgröße.
caldern$B_measured <- caldern$heatflux_soil

summary(caldern$B_model - caldern$B_measured)
```

```{r soil-workflow-plots, fig.width=8, fig.height=6}
op <- par(mfrow = c(2, 1), mar = c(3.5, 4, 2, 1))

plot(
  caldern$datetime,
  caldern$B_measured,
  type = "l",
  col = "#000000",
  lwd = 2,
  xlab = "Zeit",
  ylab = "W/m²",
  main = "Bodenwärmestrom: gemessen"
)

plot(
  caldern$datetime,
  caldern$B_model,
  type = "l",
  col = "#009E73",
  lwd = 2,
  xlab = "Zeit",
  ylab = "W/m²",
  main = "Bodenwärmestrom: aus Bodenparametern berechnet"
)

par(op)
```

**Interpretation.** Dieser Workflow ist relevant, wenn `B` nicht direkt gemessen wird oder wenn Bodenfeuchte und Bodentextur als Szenarien variiert werden sollen. Abweichungen zwischen Messwert und Modellwert sind erwartbar, weil Wärmeflussplatten, Temperaturgradienten und vereinfachte Wärmeleitfähigkeit nicht dieselbe Informationsbasis haben.

# Use Case 4: Feuchte, Druck und Temperatur als Hilfsgrößen

Feuchte-, Druck- und Temperaturfunktionen sind meist keine Endprodukte. Sie liefern Zwischengrößen für Strahlung, Stabilität und Wärmeflussmethoden.

```{r helper-functions}
# Absolute Feuchte aus relativer Feuchte und Temperatur.
caldern$hum_abs <- hum_absolute(caldern$Huma_2m, caldern$Ta_2m)

# Verdampfungswärme als temperaturabhängige Hilfsgröße.
caldern$evap_heat <- hum_evap_heat(caldern$Ta_2m)

# Feuchtegradient zwischen zwei Messhöhen.
caldern$hum_gradient <- hum_moisture_gradient(
  caldern$Huma_2m,
  caldern$Huma_10m,
  caldern$Ta_2m,
  caldern$Ta_10m,
  2,
  10,
  261
)

# Luftdichte aus Höhe und Temperatur.
caldern$air_density <- pres_air_density(261, caldern$Ta_2m)

# Potentielle Temperatur.
caldern$theta <- temp_pot_temp(caldern$Ta_2m, 261)

summary(caldern[, c("hum_abs", "evap_heat", "hum_gradient", "air_density", "theta")])
```

```{r helper-functions-plot, fig.width=8, fig.height=6}
op <- par(mfrow = c(2, 1), mar = c(3.5, 4, 2, 1))

plot(
  caldern$datetime,
  caldern$hum_abs,
  type = "l",
  col = "#0072B2",
  lwd = 2,
  xlab = "Zeit",
  ylab = "kg/kg oder paketinterne Einheit",
  main = "Absolute Feuchte"
)

plot(
  caldern$datetime,
  caldern$air_density,
  type = "l",
  col = "#D55E00",
  lwd = 2,
  xlab = "Zeit",
  ylab = "kg/m³",
  main = "Luftdichte"
)

par(op)
```

**Interpretation.** Diese Hilfsgrößen sind wichtig, weil kleine Unterschiede in Luftfeuchte, Dichte oder potentieller Temperatur später große Auswirkungen auf Bowen-, Penman- oder Monin-Obukhov-Berechnungen haben können.

# Use Case 5: Turbulenz- und Stabilitätsdiagnostik

Vor komplexeren Wärmeflussmethoden sollten Windprofil, Rauigkeit und Stabilität geprüft werden. Das Paket stellt dafür mehrere `turb_*`-Funktionen bereit.

```{r turbulence-diagnostics}
# Rauigkeitslänge aus dem Oberflächentyp.
z0 <- turb_roughness_length("field")
z0

# Schubspannungsgeschwindigkeit aus Wind und Messhöhe.
caldern$u_star <- turb_ustar(caldern$Windspeed_2m, 2, surface_type = "field")

# Gradient-Richardson-Zahl.
caldern$richardson <- turb_flux_grad_rich_no(
  caldern$Ta_2m,
  caldern$Ta_10m,
  2,
  10,
  caldern$Windspeed_2m,
  caldern$Windspeed_10m,
  261
)

# Austausch- und Stabilitätsgrößen aus dem Paket.
caldern$exchange_temp <- turb_flux_ex_quotient_temp(
  caldern$Ta_2m,
  caldern$Ta_10m,
  2,
  10,
  caldern$Windspeed_2m,
  caldern$Windspeed_10m,
  261,
  "field"
)

summary(caldern[, c("u_star", "richardson", "exchange_temp")])
```

```{r turbulence-diagnostics-plot, fig.width=8, fig.height=7}
op <- par(mfrow = c(3, 1), mar = c(3.5, 4, 2, 1))

plot(
  caldern$datetime,
  caldern$u_star,
  type = "l",
  col = "#000000",
  lwd = 2,
  xlab = "Zeit",
  ylab = "m/s",
  main = "u*: Schubspannungsgeschwindigkeit"
)

plot(
  caldern$datetime,
  caldern$richardson,
  type = "l",
  col = "#D55E00",
  lwd = 2,
  xlab = "Zeit",
  ylab = "Ri",
  main = "Gradient-Richardson-Zahl"
)
abline(h = 0, lty = 2, col = "grey50")

plot(
  caldern$datetime,
  caldern$exchange_temp,
  type = "l",
  col = "#0072B2",
  lwd = 2,
  xlab = "Zeit",
  ylab = "Austauschkoeffizient",
  main = "Temperatur-Austauschdiagnostik"
)

par(op)
```

**Interpretation.** Dieser Workflow erklärt, warum Bowen und Monin-Obukhov nicht blind als robuste Standardantworten gelesen werden dürfen. Kleine Gradienten, schwache Windunterschiede und wechselnde Stabilität können einzelne Zeitschritte stark beeinflussen.

## 5.1 Caps für instabile Methoden dokumentieren

Einige Methoden besitzen `cap`-Argumente. Diese Caps sind keine physikalische Lösung, sondern numerische Schutzmechanismen gegen Nenner nahe null oder extrem große Stabilitätsparameter.

```{r cap-examples}
# Bowen mit und ohne cap.
V_bowen_no_cap <- latent_bowen(ws)
V_bowen_cap <- latent_bowen(ws, cap = 1)

# Monin-Obukhov mit und ohne cap.
L_monin_no_cap <- sensible_monin(ws)
L_monin_cap <- sensible_monin(ws, cap = 20)

summary(V_bowen_no_cap)
summary(V_bowen_cap)
summary(L_monin_no_cap)
summary(L_monin_cap)
```

**Interpretation.** Caps verändern nicht die Messdaten. Sie begrenzen numerisch kritische Fälle. In einer Vignette sollten Caps deshalb immer als Diagnose- und Schutzparameter beschrieben werden, nicht als automatische Fehlerkorrektur.

## 5.2 Grenzschichtfunktionen als Anschlussworkflow

Die Update-Dokumentation nennt `bound_thermal_avg()` im Zusammenhang mit `turb_ustar()`. Diese Funktionsgruppe ist ein eigener Anschlussworkflow für mechanische oder thermische Grenzschichtgrößen. Sie wird hier nicht vollständig ausgebaut, kann aber über die Hilfeseiten erschlossen werden.

```{r boundary-layer-interface}
# Formale Schnittstellen prüfen, ohne einen künstlichen Beispielwert zu erzwingen.
if ("bound_thermal_avg" %in% getNamespaceExports("fieldClim")) {
  formals(bound_thermal_avg)
}
```

**Interpretation.** Dieser Block ist bewusst nur eine Schnittstellenprüfung. Für einen belastbaren Grenzschicht-Workflow braucht man eine eigene fachliche Fragestellung und passende Eingangsdaten.

# Use Case 6: Objekt ausgeben, plotten und exportieren

Nach Berechnungen enthält das `weather_station`-Objekt zusätzliche Felder. Diese können als Tabelle ausgegeben, geplottet oder für weitere Analysen exportiert werden.

```{r object-output}
# PT-Pfad als Beispielrechnung.
ws_pt <- turb_flux_calc(ws, pt_only = TRUE)

# Ergebnisobjekt in eine Tabelle überführen.
ws_table <- as.data.frame(ws_pt)

# Verfügbare Felder nach der Berechnung.
names(ws_table)

# Ausschnitt der Tabelle.
head(ws_table)
```

```{r plot-weather-station, fig.width=8, fig.height=4}
# Einzelvariable aus dem weather_station-Objekt plotten,
# wenn die Funktion in der Paketversion verfügbar ist.
if ("plot_weather_station" %in% getNamespaceExports("fieldClim")) {
  plot_weather_station(ws_pt, variable_name = "temp")
}
```

```{r plot-weather-station-grid, fig.width=8, fig.height=8, eval=FALSE}
# Vollständiger Zeitreihenüberblick.
# Aus Platzgründen ist dieser Chunk nicht automatisch ausgeführt.
plot_weather_station(ws_pt)
```

**Interpretation.** `plot_weather_station()` ist ein schneller Kontrollweg für Objektinhalte. Für wissenschaftliche Grafiken bleiben eigene Plots sinnvoll, aber für Debugging, Unterricht und erste Datenprüfung ist die Funktion praktisch.

# Ergebnis

Diese Vignette ergänzt den Energiebilanz-Workflow um weitere Paket-Use-Cases. Die zentrale Logik lautet:

1. `weather_station` ist das Paket-Arbeitsobjekt.
2. Strahlungsreihen müssen geprüft werden, bevor \(Q^{*}\) verwendet wird.
3. Strahlung kann gemessen, modelliert oder als Plausibilitätskontrolle berechnet werden.
4. Bodenwärmestrom kann gemessen oder aus Bodenparametern geschätzt werden.
5. Feuchte-, Druck- und Temperaturfunktionen liefern wichtige Zwischengrößen.
6. Turbulenz- und Stabilitätsfunktionen sind Diagnosewerkzeuge.
7. Caps und Fallbacks sind Schutzmechanismen, keine automatische fachliche Validierung.
8. `plot_weather_station()` und `as.data.frame()` machen das Objekt für Kontrolle und Weiterverarbeitung zugänglich.
